【裁判字號】    90,訴,514
【裁判日期】    900726
【裁判案由】    妨害自由
【裁判全文】
臺灣桃園地方法院刑事判決                            九十年度訴字第五一四號
    公  訴  人  臺灣桃園地方法院檢察署檢察官
    被      告  乙○○
右列被告因妨害自由案件，經檢察官提起公訴（八十九年度偵字第一四一六一號），
本院判決如左：
    主  文
乙○○以非法方法剝奪人之行動自由，處有期徒刑肆月，如易科罰金，以佰元折算
壹日，緩刑年。
    事  實
一、乙○○於民國八十八年十二月九日十四時五分許，在桃園縣平鎮市○○路七十七
    號「壢新醫院」七樓從事水電工程，適有甲○○欲至該醫院探訪病人，因大樓初
    啟用，位置不明，而誤上尚在施工而未開放之七樓，甲○○抵該樓層見乙○○在
    該處施工，乃向之詢問病房之位置，詎乙○○見甲○○獨自一人可欺，竟將甲○
    ○誘騙至該樓層偏僻之房間，以剝奪人行動自由之意思，用右手勒住甲○○脖子
    ，左手抓住甲○○右手之方式，剝奪其行動自由，幸甲○○機警諉稱：「我哥哥
    正在停車，馬上就上來。」等語，乙○○聞言始將其放開，甲○○迅即下樓報警
    ，始悉上情。
二、案經桃園縣警察局平鎮分局報請臺灣桃園地方法院檢察署檢察官偵查起訴。
    理  由
一、訊據被告乙○○矢口否認犯行，辯稱：當時甲○○固有向伊詢問，然伊僅告之此
    處並非病房後，即下地下室，伊並無公訴人所指犯行云云。
二、經查：(一)右揭事實業據被害人甲○○迭於警訊、偵查及本院審理時指訴：伊當時
    在壢新醫院停完車之後，要往七樓病房探望伊爺爺，伊以為是這一棟的七樓，可
    是當伊走出電梯時，卻沒有看到任何指標，以為只是這一區沒人，其他區可能有
    人，伊去當時有看到被告走來走去，伊於繞了兩圈後，被告即問伊在找什麼，伊
    回答為什麼沒有病人，被告沒有回答伊，反問伊是否為護士？伊回答不是，又問
    伊是否來探病？伊說是，被告隨即帶伊漫無目的尋找，之後，見四下無人，在一
    個轉角處停下來說應該是這邊，隨即走進一個門，伊跟隨進入，被告馬上用右手
    勒住伊脖子，伊拼命反抗，被告又用左手抓住伊右手控制伊行動自由並說：「不
    要動，我有刀子」，伊說拜託，不要，被告還是說「不要動」，然後伊即騙說，
    伊哥哥正在停車，馬上就上來，被告才放開伊，伊即往電梯方向跑，被告即說：
    對不起，我可能喝多了，我們就當做這件事沒有發生，伊說：好的，離我遠一點
    ，我會怕，我不會告訴別人，我不會再回來等語，隨即下樓至另一棟大樓打電話
    給伊男友，並請壢新醫院二名警衛陪同回到現場，當時被告並沒有在七樓，後來
    是工程人員帶他上來，雖然他把外套脫了，伊還是一眼認出來等語。被告與被害
    人當日係第一次見面，彼此並未認識，亦無仇隙，被害人自無虛捏故事而故予陷
    害之理，且被害人於警訊、偵查及本院審理時，對被害當時之情狀，其歷次供述
    之情節均相符合，並無矛盾瑕疵之處，且案發後，壢新醫院保全人員確曾陪同被
    害人至案發地點尋找被告，亦經證人丙○○證述屬實，足徵被害人確曾受被告之
    侵害而尋求保護，因之被害人甲○○之指訴自可採信。(二)被告於剝奪甲○○之行
    動自由時係穿著外套，然於甲○○帶同醫院保全人員回到案發之七樓現場時，被
    告並未在現場，後經通知到場時，被告之外套已脫除並放置在地下一樓之消防箱
    內之事實，業據被害人指訴歷歷，被告雖辯稱當時係因其至地下室搬材料始將外
    套脫除云云，然以被告在七樓施工多時均穿著外套，何以於案發後，即以欲至地
    下室搬運材料而將外套脫除，於時間上實屬巧合，且其將外套放置於消防箱內之
    方法，亦與常人不符而啟人疑竇，參以壢新醫院案發現場之大樓，一至六樓均已
    開放，七樓則尚在施工，為被告所自承，被告之施工地點既僅在七樓，地下一樓
    並非其施工範圍，被告竟將其外套放置於地下一樓之消防箱，亦有未合，足徵被
    告將外套脫除而藏置於地下一樓之消防箱內，實乃欲脫罪而防被害人指認，誠屬
    確定，本件事證明確，被告犯行堪以認定，應予依法論科。
二、核被告所為，係犯刑法第三百零二條第一項之剝奪人之行動自由罪。公訴意旨雖
    另以被告剝奪被害人行動自由之際，另出言：「不要動，我有刀子。」等語，使
    甲○○心生畏懼，因認被告另犯刑法第三百零五條之恐嚇罪，惟刑法第三百零二
    條第一項之罪，其保護之法益為被害人之自由，而私行拘禁或剝奪人之行動自由
    ，仍不外以強暴、脅迫為手段，被告雖以雙手勒住被害人之脖子及右手之強暴方
    法剝奪被害人行動自由，雖另以：「不要動，我有刀子。」等語脅迫被害人，然
    應屬妨害行動自由「脅迫」之一部分，包含於妨害行動自由行為之同一意念中，
    不另成立刑法第三百零五條之恐嚇罪，公訴人認應另成立恐嚇罪，尚有誤會。爰
    審酌被告犯罪之動機、目的、手段，犯罪所生之危害及犯罪後之態度等一切情狀
    ，量處如主文所示之刑。又被告行為後，刑法第四十一條於九十年一月十日修正
    公布，同年月十二日施行，經比較新舊法，以修正後之新法有利於被告，依刑法
    第二條第一項前段規定，應依修正後之刑法第四十一條第一項前段規定，就所宣
    告之有期徒刑諭知易科罰金之折算標準。未查被告未曾受有期徒刑以上刑之宣告
    ，有臺灣高等法院被告前案紀錄表一份在卷，渠因一時失慮，致罹刑章，經此偵
    審程序，當知所警惕，信無再犯之虞，本院認所宣告之刑以暫不執行為適當，爰
    併諭知緩刑三年，以啟自新。
據上論斷，應依刑事訴訟法第二百九十九條第一項前段，刑法第二條第一項前段、第
三百零二條第一項、修正後刑法第四十一條第一項前段、第七十四條第一款，罰金罰
鍰提高標準條例第一條前段、第二條，判決如主文。
本案經檢察官羅秀蓮到庭執行職務。
中      華      民      國      九十        年    七      月    二十六  日
                                臺灣桃園地方法院刑事第一庭
                                    法  官    黃  斯  偉
右正本證明與原本無異。
如不服本判決，應於判決送達後十日內向本院提出上訴狀( 應附繕本 )，上訴於
臺灣高等法院。
                                    書記官    薛  淑  玲
中      華      民      國      九十        年    七      月  二十七    日
附論罪科刑依據之法條：
刑法第三百零二條
私行拘禁或以其他非法方法，剝奪人之行動自由者，處五年以下有期徒刑、拘役或三
百元以下罰金。
因而致人於死者，處無期徒刑或七年以上有期徒刑，致重傷者，處三年以上十年以下
有期徒刑。
第一項之未遂犯罰之。


司法院資訊處製作；財團法人民間司法改革基金會備份。
